臺灣臺北地方法院刑事判決
111年度審原簡字第14號
公  訴  人  臺灣臺北地方檢察署檢察官
被      告  陳瑞霆



指定辯護人  本院公設辯護人沈芳萍
上列被告因傷害案件，經檢察官提起公訴（110年度調偵字第896
號），因被告於本院準備程序中自白犯罪，本院認為宜以簡易判
決處刑，爰不經通常程序（110年度審原訴字第46號），逕以簡
易判決處刑如下：
    主      文
陳瑞霆共同犯傷害罪，處有期徒刑貳月，如易科罰金，以新臺幣
壹仟元折算壹日。
    事實及理由
一、本件犯罪事實及證據，除犯罪事實欄一第11至12行「左顳壓
    痛」補充更正為「右顳壓痛、左耳擦傷」；證據部分應補充
    被告陳瑞霆於本院準備程序時之自白外，其餘犯罪事實及證
    據均引用如附件檢察官起訴書之記載。
二、核被告陳瑞霆所為，係犯刑法第277條第1項之傷害罪。被告
    與楊生（業經本院另為判決）間，就上開犯行有犯意聯絡及
    行為分擔，應論以共同正犯。
三、累犯部分
㈠、按立法者之所以以累犯規定加重本刑，理由在於行為人前因
    犯罪而經徒刑執行完畢或一部之執行而赦免後，理應產生警
    惕作用，返回社會後能因此自我控管，不再觸犯有期徒刑以
    上之罪。然而行為人卻故意再犯後罪，足見行為人有其特別
    惡性，且前罪之徒刑執行無成效，其對於刑罰之反應力顯然
    薄弱，其主觀惡性較重，故認有必要加重後罪本刑至二分之
    一處罰，而其所加重處罰者，係後罪行為，而非前罪行為，
    自不生是否違反憲法一行為不二罰原則之問題。惟系爭規定
    不分情節，一律加重最低本刑，於不符合刑法第59條所定要
    件之情形下，致生行為人所受之刑罰超過其所應負擔罪責之
    個案，其人身自由因此遭受過苛之侵害部分（如最低法定本
    刑為6月有期徒刑，因累犯加重最低本刑之結果，或易服社
    會勞動），對人民受憲法第8條保障之人身自由所為限制，
    不符憲法罪刑相當原則。於立法修正前，為避免發生上述罪
    刑不相當之情形，法院就該個案應依本解釋意旨，裁量是否
    加重最低本刑（司法院大法官解釋釋字第775號解釋文及理
    由書意旨參照）。又刑法第47條累犯原規定「應」加重最低
    本刑，依上開大法官解釋，於修法前暫時由法院裁量「得」
    加重最低本刑，法院應視前案（故意或過失）徒刑之執行完
    畢情形（有無入監執行完畢、是否易科罰金或易服社會勞動
    而視為執行完畢）、5年以內（5年之初期、中期、末期）、
    再犯後罪（是否同一罪質、重罪或輕罪）等，綜合判斷累犯
    個案有無因加重本刑致生行為人所受的刑罰超過其所應負擔
    罪責的情形（林俊益大法官提出蔡炯燉大法官加入釋字第77
    5號解釋協同意見書意旨參照）。即法院應於個案中審酌該
    當累犯加重要件者，加重最低本刑是否使其人身自由因此遭
    受過苛之侵害，以裁量是否依累犯規定加重最低本刑。
㈡、查被告前因：⑴妨害公務案件，經本院以104年度審原簡字第5
    號判決判處有期徒刑4月確定，並經本院以104年度聲字第17
    48號裁定與另案（臺灣高等法院103年度上易字第1365號，
    早於民國104年7月31日即執行完畢，於本案不構成累犯）合
    併定應執行刑為有期徒刑8月確定，已於105年2月15日易科
    罰金執行完畢；⑵妨害自由案件，經臺灣士林地方法院以105
    年度審簡字第20號判決判處有期徒刑3月確定；⑶恐嚇取財案
    件，經臺灣桃園地方法院以106年度原簡字第45號判決判處
    有期徒刑3月（共2罪），應執行有期徒刑4月確定，再與前
    開⑵案經同院以106年度聲字第4571號裁定合併定應執行刑為
    有期徒刑6月確定，於107年2月12日因徒刑易科罰金出監等
    情，有臺灣高等法院被告前案紀錄表在卷可稽。其於執行完
    畢後，5年以內故意再犯本件有期徒刑以上之罪，已該當刑
    法第47條第1項累犯之要件。然審酌被告前案與本案罪質並
    非同一，尚無前揭見解所指之特別惡性及刑罰反應力薄弱之
    情，如依累犯規定加重最低本刑，將使其人身自由因此遭受
    過苛侵害而超過其所應負擔罪責之情形，爰依前揭見解，不
    依刑法第47條第1項規定加重其刑。
四、爰以行為人之責任為基礎，審酌被告與楊生共同徒手為上揭
    傷害告訴人之行為情節及其參與程度，造成告訴人吳奇軒受
    有各處擦瘀傷及左側耳鼓膜穿孔等傷害，兼衡被告於本院準
    備程序中坦承犯行之犯後態度，雖與告訴人成立和解，惟迄
    未依約履行，有和解筆錄、本院111年2月22日準備程序筆錄
    及公務電話紀錄存卷可參（見本院110年度審原訴字第46號
    卷第111頁、第167至170頁、第173頁），參酌被告於準備程
    序中自述國中肄業之智識程度，受僱從事人力派遣，月收入
    約新臺幣3萬元，需扶養母親（本院110年度審原訴字第46號
    卷第170頁）之生活狀況等一切情狀，量處如主文所示之刑
    ，並諭知易科罰金之折算標準，以示懲儆。
五、依刑事訴訟法第449條第2項、第3項、第454條第2項，刑法
    第28條、第277條第1項、第41條第1項前段，刑法施行法第1
    條之1第1項，逕以簡易判決處刑如主文。
六、如不服本件判決，得自收受送達之日起20日內向本院提出上
    訴狀（須附繕本）。
本案經檢察官徐名駒提起公訴，檢察官謝雨青到庭執行職務。
中　　華　　民　　國　　111 　年　　4 　　月　　8 　　日
                    刑事第二十庭法  官    謝欣宓
上正本證明與原本無異。 
如不服本判決應於收受送達後20日內向本院提出上訴書狀，並應
敘述具體理由；其未敘述上訴理由者，應於上訴期間屆滿後20日
內向本院補提理由書（均須按他造當事人之人數附繕本）「切勿
逕送上級法院」。告訴人或被害人如對於本判決不服者，應具備
理由請求檢察官上訴，其上訴期間之計算係以檢察官收受判決正
本之日期為準。因疫情而遲誤不變期間，得向法院聲請回復原狀
。
                                書記官    朱俶伶　
中　　華　　民　　國　　111 　年　　4 　　月　　8 　　日
附錄本案論罪科刑法條
中華民國刑法第277條
傷害人之身體或健康者，處5年以下有期徒刑、拘役或50萬元以
下罰金。
犯前項之罪，因而致人於死者，處無期徒刑或7年以上有期徒刑
；致重傷者，處3年以上10年以下有期徒刑。
附件
臺灣臺北地方檢察署檢察官起訴書  
                                    110年度調偵字第896號
　　被　　　告　楊生    男　27歲（民國00年0月0日生）
　　　　　　　　　　　　住臺北市○○區○○路00號2樓之3
　　　　　　　　　　　　國民身分證統一編號：Z000000000號
                陳瑞霆  男　28歲（民國00年0月00日生）
　　　　　　　　　　　　住臺北市○○區○○路0段000巷00弄  0號2樓
　　　　　　　　　　　　國民身分證統一編號：Z000000000號
上列被告等因傷害案件，已經偵查終結，認應提起公訴，茲將犯
罪事實及證據並所犯法條分敘如下：
　　　　犯罪事實
一、陳瑞霆因妨害自由等案件，經臺灣士林地方法院以105年度
    審簡字第20號判處有期徒刑3月確定，於民國107年5月29日
    接續執行完畢；又因重利案件，經臺灣基隆地方檢察署檢察
    官以108年度調偵字第272號案件為緩起訴處分確定，緩起訴
    期間自民國109年3月15日起至110年3月14日止。詎其仍不知
    悔改，於上開緩起訴期間內，與楊生於109年9月13日晚間9
    時11分許，在臺北市○○區○○路000號青年公園內籃球場組隊
    打籃球時，因與對手隊成員即吳奇軒等人發生糾紛，竟共同
    基於傷害人身體之犯意，陳瑞霆自吳奇軒後面勒其脖子，楊
    生則以手朝吳奇軒揮拳，毆打吳奇軒臉部，吳奇軒因而倒地
    ，楊生、陳瑞霆復以腳踹吳奇軒，致吳奇軒受有左顳壓痛、
    左臉瘀紅(6.0*6.0cm)、左上唇擦傷(1.0*1.0cm)、左肩擦傷
    (6.0*0.3cm、6.0*0.3cm)、左小腿瘀紅(6.0*6.0cm)、左側
    耳鼓膜穿孔等傷害。
二、案經吳奇軒訴請臺北市政府警察局萬華分局報告偵辦。
　　　　證據並所犯法條
一、證據清單及待證事實：
編號     證據名稱     待證事實 1 被告楊生於警詢及偵訊中之供述及證述 伊在上述時地與被告陳瑞霆、告訴人吳奇軒一起打籃球、有肢體衝突等事實。 2 被告陳瑞霆於警詢及偵訊中之供述及證述 伊在上述時地與被告楊生、告訴人吳奇軒一起打籃球，有肢體衝突、有拉告訴人吳奇軒胸口、與告訴人吳奇軒打起來等事實。 3 告訴人吳奇軒於警詢及偵查中之證述 被告2人上開犯罪事實。 4 證人潘建廷於具結後之證述 被告2人上開犯罪事實。 5 證人蘇仲凱於具結後之證述 被告2人上開犯罪事實。 6 臺北市立聯合醫院(和平院區)109年9月13日診斷證明書109年10月6日診斷證明書、 告訴人受有前揭傷勢之事實。 7 臺北市○○區○○路000號青年公園內籃球場之監視器影像燒錄光碟1片及擷取畫面10張等 被告2人上開犯罪事實。 
二、核被告楊生、陳瑞霆2人所為，均係犯刑法第277條第1項之
    傷害罪嫌。被告2人就上開犯行，有犯意聯絡及分為分擔，
    請論以共同正犯。被告陳瑞霆前曾受有期徒刑之執行完畢，
    有本署刑案資料查註記錄表在卷可參，其於5年內故意再犯
    本件有期徒刑以上之罪，為累犯，請依刑法第47條第1項之
    規定以及司法院釋字第775號解釋意旨，審酌是否加重其最
    低本刑。
三、另報告意旨認被告楊生、陳瑞霆上開所為亦涉有刑法第150
    條第2項第2款公然聚集3人以上施強暴因而致生公眾或交通
    往來危險罪嫌。經查，本案係因被告楊生、陳瑞霆與告訴人
    吳奇軒因打籃球糾紛所衍生之傷害事件，業據被告楊生、陳
    瑞霆供述甚明，核與告訴人之指訴、證人潘建廷、蘇仲凱2
    人之證述相符，足認被告上開所為係特定對象、特定目的而
    為之，並未波及他人，亦非以影響社會秩序為目的，且被告
    與告訴人2人發生上開爭執、相互拉扯之地點係在室外空曠
    之籃球場，難認有致生公眾或交通往來危險之情事，有現場
    監視器錄影畫面翻拍照片附卷可稽。本案實難認被告2人上
    開行為客觀上已達危害社會安寧秩序之程度，亦難認公眾已
    因此而恐懼不安，即不能令其等擔負刑法第150條第2項第2
    款之罪責，惟此部分若成立犯罪，與上開起訴之犯罪事實具
    裁判上一罪關係，為起訴效力所及，爰不另為不起訴處分，
    併此敘明。
四、依刑事訴訟法第251條第1項提起公訴。
    此　致
臺灣臺北地方法院
中　　華　　民　　國　　110　　年　　5　 月　　12  　日
                               檢　察  官  徐名駒
本件正本證明與原本無異
中　　華　　民　　國 　110　　年  　 6    月    7    日
                              書  記  官  陳韋如  
附錄本案所犯法條全文 
中華民國刑法第277條
傷害人之身體或健康者，處 5 年以下有期徒刑、拘役或 50 萬
元以下罰金。
犯前項之罪，因而致人於死者，處無期徒刑或 7 年以上有期徒
刑；致重傷者，處 3 年以上 10 年以下有期徒刑。